臺灣桃園地方法院刑事裁定　　　　　　100年度交聲字第528號
原處分機關　交通部公路總局新竹區監理所桃園監理站
異　議　人　陳美足
上列異議人因違反道路交通管理處罰條例案件，對於交通部公路
總局新竹區監理所桃園監理站於民國100 年6 月30日所為之處分
（桃監裁字第裁52-DP0000000號），聲明異議，本院裁定如下：
    主  文
異議駁回。
    理  由
一、本件異議意旨略以：原處分認異議人即受處分人陳美足於民
    國100 年4 月14日中午12時55分許，駕駛車牌號碼PX3-617
    號重型機車，行至桃園縣龜山鄉○○路與自強北路交岔路口
    時，因轉彎車不讓直行車先行，而與被害人吳政謙之直行車
    發生碰撞而肇事，致被害人人車倒地受傷，原處分機關乃依
    道路交通管理處罰條例第48條第1 項第6 款、第61條第3 項
    、第63條第1 項第1 款規定，裁處異議人罰鍰新臺幣（下同
    ）900 元，並記違規點數4 點；惟異議人認伊無過失，係被
    害人自行打滑。龜山交通隊警員到場作鑑定時，亦未認定伊
    有違規行為，為此，爰依法聲明異議等語。
二、按道路交通管理處罰條例所稱汽車包括機器腳踏車，此觀道
    路交通管理處罰條例第3 條第8 款規定自明。次按汽車駕駛
    人轉彎時，轉彎車不讓直行車先行者，處600 元以上1,800
    元以下罰鍰；汽車駕駛人有第48條情形者，記違規點數1 點
    ，道路交通管理處罰條例第48條第1 項第6 款、同條例第63
    條第1 項第1 款分別定有明文。而汽車駕駛人，駕駛汽車違
    反道路交通安全規則、第33條之管制規則，因而肇事致人受
    傷者，記違規點數3 點，同條例第61條第3 項前段亦定有明
    文。又汽車行駛至交岔路口，其行進、轉彎，轉彎車應讓直
    行車先行，道路交通安全規則第102 條第1 項第7 款，訂有
    明文。復依違反道路交通管理事件統一裁罰基準表規定，違
    反前揭規定，期限內繳納或到案聽候裁決者，處分機關最低
    裁罰基準為罰鍰900 元。
三、經查：
  (一)異議人於警詢時供稱：100 年4 月14日中午12時55分許，伊
    行駛上址同路段光峰路往自強北路直行，於肇事地點左轉自
    強北路長壽路方向，在左轉彎時，沒有發現對方，就發生交
    通事故。當時「對方」是上址同路段光峰路往千喜新城方向
    「直行」。伊機車左手把與對方機車把手發生碰撞，導致對
    方往前方滑倒。對方有受傷，傷及手掌部分，其他受傷部分
    伊不清楚等語（見本院卷第21頁），核與被害人吳政謙於警
    詢時證稱：100 年4 月14日中午12時55分許，伊行駛上址同
    路段光峰路往大同路方向一般車道「直行」，於肇事地點，
    對向車道有部機車駕駛人左轉彎，她沒讓直行車先行，其等
    就發生交通事故。其機車左前方車體部分與對方機車左前方
    車體部分發生碰撞，其有受傷等語（見本院卷第22頁），足
    徵異議人於00年4 月14日中午12時55分許，駕駛機車，行至
    上址同路段光峰路與自強路北路交岔路口時，與被害人所駕
    機車發生碰撞，致被害人人車倒地受傷甚明。是異議人事後
    翻異前詞辯稱：被害人自行滑倒云云，顯係飾卸之詞，殊無
    足採。
  (二)復稽之卷附道路交通事故現場圖、現場照片（見本院卷第19
    、27頁），可見現場刮地痕，最遠位置僅在上址同路段之光
    峰路行人穿越道枕木紋中段位置，並未進入上址同路段交岔
    路口中線，亦未進入上址同路段長壽路，足認本案車禍發生
    第一現場係在系爭路口前，益徵異議人進入上址同路段長壽
    路前即肇事，是案發當時異議人駕車確未完成左轉彎無疑。
  (三)而被害人因而受有右手大拇指、右前臂、右手肘、右膝關節
    挫擦傷、右肩膀挫傷等傷害一節，有大明醫院診斷證明書影
    本1 紙在卷可參（見本院卷第23頁），堪認被害人所受前揭
    傷害結果，與異議人駕駛行為間，有相當因果關係。
  (四)按汽車行駛至交岔路口，其行進、轉彎，轉彎車應讓直行車
    先行，道路交通安全規則第102 條第1 項第7 款訂有明文。
    查本案案發當時，被害人騎乘機車自同路段光峰路往大同路
    方向一般車道「直行」，而異議人騎乘機車係自上址同路段
    光峰路往自強北路欲左轉長壽路，並未完成左轉彎一節，已
    認定如前，是異議人機車為轉彎車，被害人機車為直行車，
    承前揭規定，異議人自有禮讓被害人先行之義務。而參以案
    發當時，天候晴、日間自然光線、路面乾燥無缺陷及障礙物
    ，視距良好等情，有道路交通事故調查報告表（一）1 份附
    卷可考（見本院卷第20頁），足見異議人並無不能注意之情
    事。而異議人竟疏未注意，未禮讓被害人直行車先行，致2
    車車身發生碰撞，使被害人人車倒地受傷，顯有過失至明。
    而桃園縣政府警察局交通警察大隊亦據此開單舉發，有桃園
    縣政府警察局100 年5 月31日桃警局交字第DP0000000 號舉
    發違反道路交通管理事件通知單影本1 紙附卷可徵（見本院
    卷第11頁），是異議人辯稱：龜山交通隊警員到場作鑑定時
    ，亦未認定伊有違規行為云云，實屬無據。準此，異議人前
    揭過失違規駕駛行為，自與被害人受傷之結果間，有相當因
    果關係。
四、綜上所述，因異議人於上述時、地，駕駛前揭機車，因轉彎
    車不讓直行車先行，而與被害人之直行車發生碰撞而肇事，
    致被害人人車倒地受傷，原處分機關乃依道路交通管理處罰
    條例第48條第1 項第6 款、第61條第3 項、第63條第1 項第
    1 款規定，裁處異議人罰鍰900 元，並記違規點數4 點，異
    議人執上開情詞聲明異議，洵無理由，應予裁定駁回。
五、據上論斷，應依道路交通事件處理辦法第18條，裁定如主文
    。
中    華    民    國   100    年    9     月    30    日
                          交通法庭  法  官  謝枚霏
以上正本證明與原本無異。
如不服本裁定，應於裁定送達後5 日內向本院提出抗告狀。
                                    書記官  林舒涵
中    華    民    國   100    年    10    月    4     日